臺灣臺南地方法院民事判決　　　　　　　96年度訴字第1068號
原　　　告　乙○○
訴訟代理人　趙哲宏律師
　　　　　　楊淑惠律師
被　　　告　甲○○
上列當事人間請求侵權行為損害賠償事件，經本院於民國96年11
月6日言詞辯論終結，判決如下：
    主      文
被告應給付原告新台幣貳拾萬元，及自民國96年7月27日起至清
償日止，按週年利率百分之5計算之利息。
被告應將附件所示全文刊登於中國時報或聯合報或自由時報台南
地區之地方版乙日，其中標題道歉啟事四字應使用明體特號字，
其餘內文使用楷書5號字。
原告其餘之訴駁回。
訴訟費用新台幣壹萬仟玖佰元由被告負擔新台幣伍仟壹佰捌拾
元，餘由原告負擔。
本判決第1項於原告以新台幣陸萬柒仟元供擔保後，得假執行。
但被告如以新台幣貳拾萬元為原告預供擔保，得免為假執行。
原告其餘假執行之聲請駁回。
    事實及理由
甲、程序方面：
    本件原告於訴狀送達後，本於同一侵權行為法律關係，追加
    請求被告應將附件所示之道歉啟事全文，登載於中國時報、
    自由時報、聯合報之第一版，各乙日，被告對此追加並無異
    議，且為本案之言詞辯論，有本院民國96年8月29日言詞辯
    論筆錄附卷可稽，依民事訴訟法第255條第2項之規定，視為
    同意追加，從而，原告前開追加之訴，自應准許，合先敘明
    。
乙、實體方面：
一、原告起訴主張：被告前於95年8月間，明知原告並無任何毀
    損犯行，竟基於意圖使他人受刑事處分之故意，向台南縣警
    察局麻豆分局下營分駐所對原告誣告毀損罪嫌，嗣經台灣台
    南地方法院檢察署查明真相後，對原告為不起訴處分在案。
    原告因認被告之誣告行為已對原告造成嚴重傷害，為求公義
    並維護自身權益，旋即向台灣台南地方法院檢察署對被告提
    出誣告之告訴，經該署以96年度偵字第2632號對被告為緩起
    訴處分，並於理由欄內載明：「甲○○…明知乙○○業於民
    國95年2月8日向台灣台南地方法院標買上揭第3026號等四筆
    土地，並已取得權利移轉證明書，且明知前述魚池原為第30
    26號等四筆土地之前所有權人陳阿明在飼養鵝及魚類，上開
    魚池所飼養之魚類業經陳阿明撈走販售他人，…詎甲○○竟
    意圖他人受刑事處分，於95年8月28日向台南縣警察局麻豆
    分局下營分駐所謊報上開魚群遭人放流，並對乙○○誣告毀
    損罪嫌」在案，足證被告確有對原告為誣告犯行無誤。原告
    因被告之上開故意誣告之行為，不僅歷經長時間之檢警偵查
    程序之紛擾折磨，南北奔波往來，且造成親友、鄉里間之誤
    會與流言，一生清譽遭受嚴重且莫名之玷污，名譽遭受鉅大
    損害，且造成心理上、生理上重大之壓力及痛苦；因此事故
    原告所受之傷害及精神上之痛苦不可謂不大。原告因家境因
    素年幼失學，雖僅有小學畢業之學歷，然日後奮發向上，事
    業頗有成就，目前經營桃園縣昶信冷凍空調工程有限公司任
    總經理，名下有房屋5棟、土地60筆，加以為人敦厚誠懇，
    在企業界、鄉里間向來頗受人敬重，今因被告惡意之誣告行
    為，使原告名譽受損，精神上痛苦不堪，爰請求被告給付新
    台幣（下同）100萬元之慰撫金。又原告本為一殷實之企業
    家，商場上信譽代表一切，今因被告之行為造成名譽嚴重受
    損，併請求被告應登報道歉如附件所示，其中標題道歉啟事
    四字應使用明體特號字，其餘內文則使用楷書5號字，以稍
    彌補原告名譽之損失及精神上之損害。爰依民法第184條第1
    項及第195條第1項之規定，提起本件訴訟等情；並聲明：求
    為判決：(一)、被告應給付原告100萬元，及自起訴狀繕本送
    達翌日起至清償日止，按週年利率百分之5計算之利息。(二)
    、被告應將附件所示之道歉啟事，登載於中國時報、自由時
    報、聯合報之第一版，各乙日。(三)關於第一項判決，原告願
    供擔保，請准宣告假執行。
二、被告則以：被告非惡意誣告原告，且偵查不公開，被告並未
    損害原告之名譽。本件係因檢察官勸諭不要再互告，被告才
    會在偵查程序中寫悔過書。被告願意登報道歉，但對於登報
    道歉之方法不同意等語，資為抗辯；並聲明：求為判決：駁
    回原告之訴。
三、兩造不爭執之事實：
(一)、原告於95年2月8日標得本院拍賣之坐落台南縣下營鄉○○○
    段3014至3018、3026至3029地號土地及其上之鴨舍，除上開
    3018地號土地外，其餘土地經本院於95年8月18日點交予原
    告。被告以原告標得之上開3026至3029地號土地與被告所有
    同段3025、3030地號土地相鄰，上有同一魚池，由被告飼養
    魚類，原告卻於95年8月18日在該魚池挖溝放水，致被告飼
    養之魚類流失，為此對原告提出毀損之刑事告訴，嗣經台灣
    台南地方法院檢察署檢察官偵查後，以原告毀損罪嫌不足，
    於95年12月4日對原告為不起訴處分在案（台灣台南地方法
    院檢察署95年度偵字第14769號）。
(二)、原告嗣對被告提起誣告之刑事告訴，經台灣台南地方法院檢
    察署檢察官偵查後，對被告為緩起訴處分，其理由略以：被
    告為上開3025、3030地號土地所有人，該2筆土地與原告標
    得之上開3026至3029地號土地相鄰形成一魚池，被告明知前
    開魚池為訴外人陳阿明及其妻胡秀琴在飼養鵝及魚類，上開
    魚類已經陳阿明撈走販售他人，卻於95年8月28日向台南縣
    警察局麻豆分局下營分駐所謊報上開魚群遭人放流，並對原
    告誣告毀損罪嫌。嗣於同年9月16日，經前揭分局通知原告
    到案說明後，誤認原告涉犯毀損罪嫌，將之移送偵辦，經台
    灣台南地方法院檢察署檢察官偵查後，對原告為不起訴處分
    在案，因認被告誣告犯嫌，洵堪認定。然被告犯後坦承罪行
    ，態度良好，對誣告行為亦深表悔悟，…參酌刑法第57條所
    列事項及公共利益之維護，認以緩起訴為適當，乃於96年2
    月26日對被告為緩起訴之處分（台灣台南地方法院檢察署96
    年度偵字第2632號）。
四、得心證之理由：
(一)、原告主張被告於95年8月間，明知原告並無任何毀損犯行，
    竟基於意圖使他人受刑事處分之故意，向台南縣警察局麻豆
    分局下營分駐所對原告誣告毀損罪嫌，嗣經台灣台南地方法
    院檢察署檢察官查明真相後，對原告為不起訴處分在案等情
    ，已據提出台灣台南地方法院檢察署檢察官95年度偵字第14
    769號不起訴處分書及96年度偵字第2632號緩起訴處分書為
    證，且經本院調取本院96年度聲判字第25號刑事卷（含台灣
    台南地方法院檢察署95年度偵字第14769號、96年度偵字第2
    632號偵查卷）核閱無誤，堪信為真實。被告雖辯稱：被告
    並非惡意誣告原告，且偵查不公開，被告並未損害原告之名
    譽云云；然查，證人陳阿明於誣告刑事案件偵訊時證稱：「
    水池內的魚或是鵝都是我們夫妻養的不是我弟弟（指被告）
    養的」等語明確（見台灣台南地方法院檢察署96年度他字第
    188號偵查卷第34頁），顯見被告明知其未於上開魚池飼養
    魚類，卻誣指不實之事實，對原告提出毀損之刑事告訴，並
    於該案偵查中要求原告應賠償其魚遭流放之損失50萬元，難
    謂被告非故意誣告原告涉犯毀損罪嫌。且被告於誣告案件偵
    查中，亦已當庭對檢察官表示就本件誣告認罪，並願意書立
    悔過書（見台灣台南地方法院檢察署96年度他字第188號偵
    查卷第34頁、第39頁），益徵被告確係故意誣告原告涉犯毀
    損罪嫌。而名譽為人格之社會評價，被告既已將足以毀損原
    告名譽之事，表白於特定第三人，足使原告之社會評價不免
    因而受有貶損，則被告之故意誣告行為顯已侵害原告之名譽
    權。被告徒以前揭情詞置辯，不足採信。
(二)、按因故意或過失不法侵害他人之權利者，負損害賠償責任；
    不法侵害他人之身體、健康、名譽、自由、信用、隱私、貞
    操，或不法侵害其他人格法益而情節重大者，被害人雖非財
    產上之損害，亦得請求賠償相當之金額；其名譽被侵害者，
    並得請求回復名譽之適當處分；民法第184條第1項前段及第
    195條第1項分別定有明文。本件被告故意誣告原告涉犯毀損
    罪嫌，致侵害原告之名譽，既堪認定，則被告依前揭規定，
    自應負侵權行為損害賠償責任。茲就原告請求被告損害賠償
    之項目、金額、方法，是否應予准許，分述如後：
  1.慰撫金100萬元部分：按慰撫金之多寡，應斟酌雙方之身分
    、地位、職業、教育程度、財產及經濟狀況、加害之程度、
    被害人所受之痛苦及其他各種情形核定相當之數額。本院審
    酌原告為國小畢業，從商，95年度所得為344,936元，名下
    有房屋5幢、土地60筆及投資2筆（67筆財產總額76,651,062
    元）；而被告為高中畢業，從事窗簾代工，95年度所得為1,
    515元，名下有土地9筆（9筆財產總額8,848,120元）；及原
    告遭被告故意誣告後，於95年9月16日經警局通知到案說明
    ，嗣經台灣台南地方法院檢察署檢察官偵查後，於95年12月
    4日獲不起訴處分在案，期間歷經2個多月，原告因此所受之
    精神上痛苦程度，暨被告因該誣告罪，業經同署檢察官為緩
    起訴處分等一切情狀，此有稅務電子閘門財產所得調件明細
    表及本院96年8月29日言詞辯論筆錄在卷足憑，認原告請求
    慰撫金100萬元，尚嫌過高，應予核減為20萬元，方屬允當
    。至逾此數額之請求，要難准許。
  2.登報道歉回復名譽之適當處分：按民法第195條第1項後段雖
    規定名譽被侵害者得請求為回復名譽之適當處分，惟因法律
    並未具體規定各種不同之處分方法，故究竟如何處分始為適
    當，法院自應斟酌被侵害之情形，予以決定。所謂回復名譽
    之適當處分，係指該處分在客觀上足以回復被害人名譽，且
    屬必要者而言。本件原告雖請求被告應於中國時報、自由時
    報、聯合報之第一版，刊登如附件所示之道歉啟事各乙日，
    其中標題道歉啟事四字應使用明體特號字，其餘內文則使用
    楷書5號字；惟觀本件侵害行為係發生於台南地區，影響範
    圍未及全國，如於報紙第一版刊登，所費不貲，顯非適當，
    且斟酌兩造之社會地位、事發緣由及本件妨害名譽影響所及
    範圍等情況，認原告請求回復名譽之適當處分，應由被告將
    附件所示全文，刊登於中國時報或聯合報或自由時報地方版
    1日，其中標題道歉啟事四字使用明體特號字，其餘內文使
    用楷書5號字，即足以回復原告之名譽。至原告主張逾上開
    准許範圍之請求，難謂必要之處分方法，不應准許。
(三)、從而，原告本於侵權行為之法律關係，請求被告應給付原告
    20萬元，及自起訴狀繕本送達翌日即96年7月27日起至清償
    日止，按週年利率百分之5計算之利息，並應將附件所示全
    文刊登於中國時報或聯合報或自由時報台南地區之地方版1
    日，其中標題道歉啟事四字應使用明體特號字，其餘內文使
    用楷書5號字，為有理由，應予准許。至逾此所為之請求，
    為無理由，應予駁回。
五、本件訴訟費用額為裁判費13,900元，確定如主文第4項所示
    。
六、原告陳明願供擔保，聲請就金錢給付請求部分宣告假執行，
    核其勝訴部分於法無不合，爰酌定相當之擔保金額准許之；
    併由本院依職權宣告被告預供相當之擔保金額，得免為假執
    行。至於原告上開金錢給付請求敗訴部分，其假執行之聲請
    已失所依附，應予駁回。
丙、結論：原告之訴為一部有理由，一部無理由，依民事訴訟法
    第79條、第87條第1項、第390條第2項、第392條第2項，判
    決如主文。
中　　華　　民　　國　　96　　年　　11　　月　　20　　日
                  民事第三庭    法　官　張季芬
以上正本係照原本作成
如對本判決上訴，須於判決送達後20日內向本院提出上訴狀
中　　華　　民　　國　　96　　年　　11　　月　　20　　日
                                書記官　顏惠華
